ACORDAO-COMPLETO-2349350

ACÓRDÃO 808/2019 ATA 11/2019 - PLENÁRIO

VISTOS, relatados e discutidos estes autos de representação atinente a supostas irregularidades no Pregão Eletrônico para Registro de Preços PE SRP 20/2018, promovido pelo Instituto Federal do Espírito Santo - IFES;
ACORDAM os Ministros do Tribunal de Contas da União, reunidos em sessão de Plenário, ante as razões expostas pelo Relator e com fundamento nos arts. 237 e 250, inciso I, do Regimento Interno do TCU, em:
9.1. conhecer da representação para, no mérito, julgá-la improcedente, com a consequente perda de eficácia da medida cautelar referendada pelo Acórdão 112/2019-TCU-Plenário;
9.2. dar ciência desta deliberação ao Instituto Federal de Ciência e Tecnologia do Espírito Santo - Ifes, bem como ao interessado Ish Tecnologia S/A.

Representação sobre possíveis irregularidades no pregão eletrônico para registro de preços para o fornecimento de equipamentos de rede de dados necessários para a disponibilização da infraestrutura de rede.

Instituto Federal de Educação, Ciência e Tecnologia do Espírito Santo.

3. Interessados/Responsáveis:
3.1. Interessado: Ish Tecnologia S/A (01.707.536/0001-04).

13.1. Ministros presentes: José Mucio Monteiro (Presidente), Walton Alencar Rodrigues (Relator), Aroldo Cedraz, Raimundo Carreiro, Bruno Dantas e Vital do Rêgo.
13.2. Ministros-Substitutos convocados: Augusto Sherman Cavalcanti, André Luís de Carvalho e Weder de Oliveira.

WALTON ALENCAR RODRIGUES

Adoto, como relatório, a instrução constante da peça 31, que contou com a anuência do dirigente da Unidade Técnica (peça 33) :
"INTRODUÇÃO 
1.	Cuidam os presentes autos de representação formulada pela Sec-ES, tendo como fundamento o disposto no art. 237, inciso VI, do Regimento Interno/TCU, tratando de possíveis irregularidades constatadas no âmbito do Pregão Eletrônico para Registro de Preços (PE SRP Nº 20/2018) , realizado pelo Instituto Federal de Ciências de Tecnologia do Espírito Santo - Ifes, configuradas em: restrição à competitividade do certame e contratação antieconômica. 
2.	O processo licitatório teve como objetivo a contratação de empresa especializada para o fornecimento de equipamentos de rede de dados como: switches, transceivers, cabos de empilhamento, rack e outros necessários para a disponibilização da infraestrutura de rede, de acordo com condições, quantidades, exigências e estimativas estabelecidas no Edital e seus anexos (peças 1-5) . 
HISTÓRICO
3.	Referido pregão foi realizado em 12/11/2018, contando com a participação de apenas uma empresa, a ISH TECNOLOGIA S/A, CNPJ 01.707.536/0001-04, vencedora do certame com proposta comercial no valor de R$ 9.322.316,30 (peça 6) . 
4.		De acordo com a instrução inicial, datada de 07/12/2018, acolhida pela Sr. Secretário (peça 8) , foram propostas as seguintes medidas saneadoras:
	a) conhecer da presente representação, satisfeitos os requisitos de admissibilidade previstos         nos arts. 235 e 237, inciso VI, do Regimento Interno deste Tribunal;  
	b) determinar, cautelarmente, nos termos do art. 276, caput, do Regimento Interno/TCU, ao Instituto Federal do Espírito Santo que se abstenha de firmar contrato com a empresa vencedora do Pregão Eletrônico para Registro de Preços (PE SRP Nº 20/2018) até que o Tribunal delibere em definitivo sobre as questões debatidas neste feito; 
	c) determinar, nos termos do art. 276, § 3º, do Regimento Interno/TCU, a oitiva do Instituto Federal do Espírito Santo, para, no prazo de até 15 dias, manifestar-se sobre os fatos apontados nesta representação, especialmente quanto ao levantamento deficiente de mercado, limitado a três orçamentos informados por distribuidores de um mesmo fabricante, adotado como referência nas especificações dos produtos no edital, que resultou na participação de apenas uma empresa no certame, alertando-o quanto à possibilidade de o Tribunal vir a determinar a anulação do procedimento licitatório em questão; 
	d) determinar, nos termos do art. 250, inciso V, do Regimento Interno/TCU, a oitiva da empresa declarada vencedora do PE SRP Nº 20/2018, ISH Tecnologia S/A (CNPJ 01.707.536/0001- 04) para, no prazo de 15 dias, querendo, manifestar-se sobre os fatos apontados nesta representação, alertando-a quanto à possibilidade de o Tribunal vir a determinar a anulação do procedimento licitatório; e
e) encaminhar cópia da presente instrução ao Instituto Federal do Espírito Santo e à empresa ISH Tecnologia S/A a fim de subsidiar as manifestações a serem requeridas. 
5.	Em seu despacho datado do dia 18/12/2018 (peça 13) , o Exmo. Sr. Ministro Walton Alencar Rodrigues, Relator do caso, na linha do encaminhamento proposto na instrução inicial, adotou a seguinte decisão, posteriormente referendada pelo Plenário do TCU, conforme se extrai da leitura do Acórdão 112/2019-TCU-Plenário (peça 28) :
	No mérito, acolho a análise da unidade instrutiva, que adoto como razões de decidir. Em estando presentes os requisitos do fumus boni iuris e do periculum in mora, bem assim ante a ausência de periculum in mora ao reverso, capaz de trazer prejuízos significativos à entidade ou ao interesse público, verifico apropriada a adoção de medida cautelar inaudita altera parte e determino:
	a) ao Instituto Federal do Espírito Santo que, cautelarmente, se abstenha de firmar contrato com a empresa vencedora do Pregão Eletrônico para Registro de Preços (PE SRP Nº 20/2018) até que o Tribunal delibere em definitivo sobre as questões debatidas neste feito, nos termos do art. 276, caput, do Regimento Interno/TCU; 
	b) a oitiva do Instituto Federal do Espírito Santo, nos termos do art. 276, § 3º, do Regimento Interno/TCU, para manifestar-se sobre os fatos apontados nesta representação, no prazo de até 15 dias, especialmente quanto ao levantamento deficiente de mercado, limitado a três orçamentos informados por distribuidores de um mesmo fabricante, adotado como referência nas especificações dos produtos no edital, que resultou na participação de apenas uma empresa no certame, alertando-o quanto à possibilidade de o Tribunal vir a determinar a anulação do procedimento licitatório em questão; 
	c) a oitiva da empresa declarada vencedora do PE SRP Nº 20/2018, ISH Tecnologia S/A (CNPJ 01.707.536/0001-04) , nos termos do art. 250, inciso V, do Regimento Interno/TCU, para, querendo, no prazo de 15 dias, manifestar-se sobre os fatos apontados nesta representação, alertando-a quanto à possibilidade de o Tribunal vir a determinar a anulação do procedimento licitatório;
	d) o envio de cópia da presente instrução ao Instituto Federal do Espírito Santo e à empresa ISH Tecnologia S/A a fim de subsidiar as manifestações a serem requeridas.
EXAME TÉCNICO
6. 	Em resposta às oitivas promovidas por esta Secretaria, por meio dos Ofícios 0770/2019 e 0772/2019, datados de 18/12/2018 (peças 19 e 20) , tanto o Instituto Federal de Educação, Ciências e Tecnologia do Espírito Santo - Ifes/ES, quanto a empresa ISH Tecnologia S/A, se pronunciaram a respeito do tema, como se verifica a teor das peças 24 e 27. 
Manifestação dos responsáveis
7.	Em 30/01/2019, por meio do Ofício nº 28/2019-Gabinete/Reitoria/Ifes, o Magnífico Reitor Jadir José Pela apresentou os esclarecimentos pertinentes ao deslinde da questão, cuja síntese encontra-se transcrita a seguir (peça 27, p. 2-23) :
	Em resposta ao Ofício 0770/2018¿TCU/SECEX¿ES, de 18/12/2018, por meio do qual o Tribunal de Contas da União solicita ao Ifes que se manifeste "especialmente quanto ao levantamento deficiente de mercado, limitado a três orçamentos informados por distribuidores de um mesmo fabricante, adotado como referência nas especificações dos produtos no edital, que resultou na participação de apenas uma empresa no certame", temos que:
	a) A equipe de planejamento utilizou os modelos da HP apenas como referência. Tal medida facilita a identificação dos equipamentos pretendidos, tanto pelos fornecedores da HP, quanto de seus concorrentes, que imediatamente conseguem identificar seu produto correspondente.
	b) A equipe de planejamento buscou abrir ao máximo as especificações de cada equipamento sem perder as características técnicas que garantissem a preservação da continuidade dos serviços, a compatibilidade com os equipamentos atuais e a facilidade de integração e operação sem demandar qualquer "arranjo tecnológico" adicional para o pleno funcionamento da solução.
	c) Como pode ser observado na tabela abaixo, as especificações definidas no termo de referência são cumpridas por, pelo menos, mais dois fabricantes diferentes, conforme análise da área técnica. Portanto, não há que se falar em direcionamento [ peça 27, p. 3-5];
		d) O Ifes enviou pedido de orçamento para diversas empresas [total de 6, peça 27, p. 5], conforme tabela e print screen do e¿ mail abaixo, três das quais responderam com propostas, após exaustiva insistência da área técnica. Ressaltamos que a área técnica ainda buscou negociar exaustivamente juntos aos 3 fornecedores os melhores preços, especialmente para os equipamentos mais caros, uma vez que não havia outros parâmetros que embasassem a estimativa. Cumpre destacar que as empresas consultadas representam diferentes marcas e, portanto, poderiam orçar qualquer uma delas, além de poderem participar da licitação (grifo) .
	e) Não é nenhuma novidade que órgãos públicos tenham cada vez mais dificuldades em obter orçamentos para compor pesquisa de mercado, ainda mais quando os fornecedores percebem que se trata de uma licitação, uma vez que eles não têm qualquer obrigação de fornecer cotações para participar de licitação e, ainda que o façam, não se vinculam aos preços orçados por ocasião de uma futura licitação. Além de perderem um tempo valioso orçando itens para os quais não há garantia de ganho futuro, os fornecedores não possuem qualquer interesse em antecipar para a Administração sua estratégia de negócio. Por melhor que seja o preço orçado, isso não garante vantagem alguma na licitação. Pelo contrário, permite aos concorrentes conhecerem a proposta do fornecedor (visto que o processo administrativo de contratação é público) , além de permitir ao pregoeiro argumentos para eventual negociação ao final da fase de lances. Em consulta ao Banco de Preços e Painel de Preços não encontramos equipamentos compatíveis com os solicitados no Termo de Referência para compor a cesta de preços. Ademais, a oscilação do dólar nos últimos 12 meses dificultou o processo de orçamentação. Contudo, entendemos que os preços obtidos representavam o preço real praticado pelo mercado. 
	f) A participação de apenas uma empresa na licitação foi motivo de surpresa para todos que participaram do processo, tendo em vista que a especificação foi cuidadosamente revisada para ter a participação do maior número possível de marcas/modelos. Não houve pedido de impugnação relevante alegando direcionamento ou pedindo a alteração de especificação, todas as solicitações para flexibilização dos atestados de capacidade técnica foram atendidas e os pedidos de esclarecimentos foram prontamente respondidos (grifo) .
	g) Tratando¿se de uma licitação eletrônica de grande vulto e de amplitude nacional, e que existem dezenas de empresas do ramo que atuam na venda de equipamentos de informática para o serviço público, suspeitamos que a participação de apenas uma empresa se deveu ao fato do preço estimado pela Administração estar muito justo (sem gordura) , de tal forma que desestimulou a participação de mais empresas.  A despeito disso, após a fase de lances ainda buscou o pregoeiro negociar os valores de cada item junto à empresa vencedora, de forma a obter economia de mais de 37% (trinta e sete por cento) em relação ao estimado pela Administração. Portanto não há que se falar em contratação antieconômica (grifo) . 
8.		            Por sua vez, a empresa ISH Tecnologia S/A, representada pelos Advogados Luciana Marques de Abreu Júdice (OAB-ES 5868) e Caroline Weber (OAB-ES 12722) , compareceu aos autos, em 02/01/2019, apresentado os argumentos sintetizados abaixo, componentes da peça 24, p. 1-9:
		                (...) 
		6. Trata-se de licitação promovida pelo Instituto Federal do Espírito Santo - Campus Serra (IFES) para Registro de Preços, na modalidade Pregão, na forma Eletrônica (Pregão Eletrônico SRP Nº 20/2018, Processo Administrativo n° 23158.000246/2018-21) , do tipo menor preço global, que tem por objeto o registro de preços para eventual aquisição de equipamentos de rede de dados (switches, transceivers, cabos de empilhamento, rack etc.) necessários para a disponibilização da infraestrutura de rede, conforme condições, quantidades, exigências e estimativas, inclusive as encaminhadas pelos campi participantes, estabelecidas no Edital e seus anexos. 
			                 (...) 
	8. O valor total estimado para a licitação foi de R$ 14.834.933,82 (catorze milhões, oitocentos e trinta e quatro mil, novecentos e trinta e três reais e oitenta e dois centavos) .
	9. Importante destacar que, quando da realização da cotação dos preços de mercado, ainda na fase interna do certame, o IFES encaminhou os documentos necessários para que a ISH elaborasse sua proposta comercial, apresentando, na oportunidade, o valor total de R$13.275.446,21 (treze milhões duzentos e setenta e cinco mil quatrocentos e quarenta e seis reais e vinte e um centavos) . As outras propostas foram de R$15.619.489,59 (quinze milhões, seiscentos e dezenove mil, quatrocentos e oitenta e nove reais e cinquenta e nove centavos) e R$15.208.086,55 (quinze milhões, duzentos e oito mil, oitenta e seis reais e cinquenta e cinco centavos) .
	10. Pois bem, no dia e hora marcado, 12/11/2018, às 10:05 horas, foi iniciada a fase de disputa e, para surpresa da ISH, ora Manifestante, somente ela participou, arrematando a licitação no valor de R$ 11.198.136,00 (onze milhões, cento e noventa e oito mil e cento e trinta e seis reais) . 
	11. Deste modo, teve início a fase de negociação junto ao pregoeiro, chegando-se a proposta final no valor de R$ 9.322.316,30 (nove milhões, trezentos e vinte e dois mil, trezentos e dezesseis reais e trinta centavos) . Ou seja, houve uma redução de, aproximadamente, 37% (trinta e sete por cento) , correspondendo uma redução de quase R$ 6.000.000,00 (seis milhões de reais) com relação ao valor estimado no certame, o que comprova uma grande economia aos cofres públicos.
	12. Pois bem, o fato de somente uma empresa se interessar pelo certame, não é condição, por si só, de anulação da licitação. Ora, será legal o prosseguimento de uma licitação em que apenas um particular atende ao chamado da Administração, tão somente um licitante resta habilitado ou simplesmente um proponente é classificado, quando a diminuição do número de competidores não foi motivada por nenhum expediente editalício ilegítimo, cuja inserção no ato convocatório foi proposital, com o fito de dirigir o certame para um determinado particular.
	(...) 
	18. O próprio Tribunal de Contas da União, já manifestou neste sentido, de que o fato de haver apenas um licitante, não é impedimento para a conclusão do certame, nem muito menos enseja na anulação de todo o procedimento licitatório:
                   		Considerando-se que a apresentação de somente um licitante configura indício, mas não     evidência, de que a competitividade da licitação teria restado em alguma proporção prejudicada, realizou-se a ora combatida determinação. Note-se que o Tribunal não entendeu serem tais irregularidades bastantes para a anulação do contrato, nem que o comparecimento de apenas um licitante constitui qualquer tipo de óbice à contratação. 4 (grifamos) 
				Quanto ao comparecimento de somente uma empresa ao pregão em tela, alinho-me à unidade técnica no sentido de que não há impedimento na legislação à conclusão da licitação, a menos que o edital contenha exigências restritivas ao caráter competitivo do certame, o que se verificou no caso. 5
	19. O que se percebe no caso em concreto é que, para atendimento às suas necessidades, o órgão licitante especificou equipamentos tecnologicamente atualizados. Indubitavelmente, várias empresas no Brasil são aptas, desde que cumpridas todas as exigências do edital de Pregão Eletrônico SRP Nº 20/2018, a vender os equipamentos com as especificações indicadas no edital.
	20. A título de exemplo, quando determinado órgão realiza licitação para aquisição ou mesmo locação de automóveis para seus ministros, secretários, enfim, servidores que ocupam o alto escalão do órgão; o fato de se exigir automóveis mais potentes, como por exemplo, modelo sedan com motor de pelo menos 2.0 de potência, não quer dizer que se está restringindo a competição em face dos automóveis modelo hatch com 1.0 de potência.
	21. O órgão especifica seus produtos e serviços de acordo com sua necessidade, exatamente como ocorreu no caso em tela.
	22. Porém, a empresa vencedora do certame, ora Manifestante, que participou do certame, cumprindo todas as exigências do edital, apresentando uma redução significativa no preço, que assinou a respectiva Ata de Registro de Preço, gerando todo uma expectativa de direito, com articulação com seu fornecedor, se vê impedida de dar segmento nas contratações inerentes à referida ata.
	23. Ora, nos é certo e patente não existir nenhuma ilegalidade no edital e o fato de ter havido apenas um único interessado que compareceu à sessão pública na data aprazada, atendendo ao chamado da Administração licitante, com proposta de preço que trouxe grande economia aos cofres públicos, tem o direito de realizar as contratações inerentes a ata de registro de preços assinada, não podendo, pelo fato de somente ela ter participado no certame, ser anulado de todo o procedimento. 
9.	Ao final de sua manifestação, a empresa requer (peça 24, p. 9) : 
	a) Que seja revista a decisão da medida cautelar que determinou o IFES de se abster de firmar contrato com a empresa vencedora do Pregão Eletrônico para Registro de Preços (PE SRP Nº 20/2018) , nos termos do §5º, do artigo 276 do Regimento Interno do TCU, para que possam ser adquiridos os equipamentos pelo órgão licitante, assim como qualquer adesão à referida Ata de Registro de Preços por outros órgãos;
	(...) 
	c) Que no mérito, sejam acolhidas as razões ora apresentadas, determinando o arquivamento do processo, nos termos do §1º c/c inciso I ambos do artigo 250 do Regimento Interno do TCU.
EXAME TÉCNICO	
10.		Da análise das manifestações apresentadas pelo Ifes e pela empresa ISH Tecnologia S/A em confronto as demais peças que compõem os autos, a respeito das supostas ocorrências configuradas em restrição à competitividade do certame e contratação antieconômica no âmbito do Pregão Eletrônico para Registro de Preços (PE SRP Nº 20/2018) , chega-se às seguintes constatações:
10.1	Restrição à competitividade
10.1.1 				A exigência de marca de referência no Edital do Pregão Eletrônico SRP nº 20/2018 não resultou em restrição ao caráter competitivo do certame. Como esclarecido pelo Ifes (peça 27, p. 2) , os modelos fabricados pela HP foram utilizados pela equipe de planejamento apenas como referência, de modo a facilitar a identificação dos equipamentos que se pretendia adquirir tanto junto aos fornecedores da HP, quanto de seus concorrentes, desde que conseguissem identificar seus produtos correspondentes. 
10.1.2 	De acordo com o disposto no anexo I do Termo de Referência, subitem 1.3 (peça 3, p. 1) , todos os equipamentos e soluções ofertados no Grupo 1, num total de 28 itens, deveriam ser do mesmo fabricante.  
10.1.3 	Segundo o disposto no subitem 1.6 do citado anexo, a indicação de marca e modelo tinham como objetivo servir como parâmetro de qualidade e facilitar a descrição do objeto a ser licitado. O fabricante indicado na descrição dos equipamentos, que era a marca HP Networks, não teria sido escolhido aleatoriamente, mas devido ao fato de que o parque de infraestrutura do Campus Serra e de todo o Ifes eram, em sua integralidade, produzidos pela referida empresa, bem como todos os técnicos que cuidam da infraestrutura serem treinados nos respectivos equipamentos. 
10.1.4	Ainda de acordo com o Ifes, embora a aquisição dos equipamentos fabricados pela HP não fosse obrigatória, os produtos, cujas marcas e modelos foram citados como referência, seriam aceitos sem restrições pela Administração, ou seja, os equipamentos que apresentassem as configurações referenciadas àqueles produzidos pela HP seriam aceitos, independentemente do fabricante. 
10.1.5	Segundo o órgão, havia, à época do processo licitatório, pelo menos dois fabricantes, cujos produtos satisfaziam as especificações referenciadas no edital do pregão, no caso, a Cisco e a Huawei (peça 27, p. 2) , sendo que nas cotações de preços endereçadas as empresas fornecedoras, para fins de composição do orçamento de referência, foram identificados os seguintes fabricantes: HP, Cisco, Juniper, Dell, Huawei, Xirrus, Sonicwall e IBM (peça 27, p. 5) . 
10.1.6	Não se verifica nos autos a existência de recursos no sentido de impugnar o edital do pregão em questão, motivados por restrição ao caráter competitivo, face à nomeação dos equipamentos produzidos pela HP Networks como marca de referência.  
10.1.7       A respeito do tema, em julgado, datado de 27 de janeiro de 2016, o TCU reconheceu ser permitida menção a marca de referência no edital, como forma ou parâmetro de qualidade para facilitar a descrição do objeto, caso em que se deve necessariamente acrescentar expressões do tipo "ou equivalente", "ou similar", "ou de melhor qualidade", podendo a Administração exigir que a empresa participante do certame demonstre desempenho, qualidade e produtividade compatíveis com a marca de referência mencionada (TCU, Acórdão 113/2016-TCU-Plenário) . 
10.1.8	Por último, segundo a Súmula 270 do Tribunal, nas licitações referentes a compras, inclusive de softwares, é possível a indicação de marca, desde que seja estritamente necessária para atender exigências de padronização e que haja prévia justificação.
10.2							Da contratação antieconômica
10.2.1			Muito embora o orçamento de referência do Pregão Eletrônico SRP nº 20/2018 tenha tomado por base as cotações de preços fornecidos por apenas três empresas pesquisadas (6 empresas foram instadas a apresentar preços) , pelas razões expostas pelo Ifes (itens 6 desta instrução) , na verdade não se vislumbra a ocorrência de antieconomicidade resultante do processo licitatório em questão, em decorrência de sobre preços. 
10.2.2	Segundo se extrai do conteúdo das peças 5, p.1-2, e 8. 31-32, o orçamento base do Pregão era de R$ 14.834.933,82, tendo a empresa ISH Tecnológica S/A apresentado proposta comercial no valor de R$ 11.198.136,00, sagrando-se vencedora do certame, sendo que os preços ainda foram negociados, e o valor adjudicado ficou em R$ 9.322.316,00, representando uma economia de R$ 5.512.617,82 (37 % em comparação com o valor do orçamento base) . 
10.2.3	Por último, há que se considerar que por ter sido a única empresa a participar do certame, apresentando proposta comercial equivalente a menos 24,6 %, comparativamente ao valor do orçamento do citado pregão, seria razoável imaginar que não haveria disposição de negociação em torno de valor ainda menor (menos 37 %) , como terminou acontecendo, o que demostra ter havido esforço empreendido pela administração do Ifes na obtenção de significativa economia em favor dos cofres do órgão contratante. Donde se conclui pela insubsistência da suposta antieconomicidade do processo licitatório, decorrente de superfaturamento na proposta comercial vencedora do certame licitatório em comento.
CONCLUSÃO
11.	Os presentes autos devem ser conhecidos como representação, uma vez satisfeitos os requisitos previstos nos arts. 235 e 237, inciso VI, do Regimento Interno do TCU, e 103, § 1º, da Resolução -  TCU 259/2014.
12.	Considerados os fatos apurados, conclui-se que não restaram comprovadas irregularidades configuradas em restrição à competitividade do certame e contratação antieconômica, no âmbito do Pregão Eletrônico para Registro de Preços (PE SRP Nº 20/2018) , realizado pelo Instituto Federal de Ciência e Tecnologia do Espírito Santo - Ifes. 
13.	Assim, propõem-se o julgamento pela improcedência da presente representação e a consequente revogação da medida cautelar adotada em 18/12/2018, em virtude do Despacho do Relator, Ministro Walton Alencar Rodrigues, para que se suspendesse os procedimentos relativos ao Pregão Eletrônico para Registro de Preços (PE SRP Nº 20/2018) realizado pelo Ifes (peça 13) , e o arquivamento do presente processo. 
BENEFÍCIOS DAS AÇÕES DE CONTROLE EXTERNO 
14.	Entre os benefícios do exame da presente representação pode-se mencionar o atendimento à expectativa de controle, posto que decorrente da própria presença ou atuação deste Tribunal, conforme disposto no subitem 42.6 das Orientações para benefícios do controle constantes do anexo da Portaria - Segecex n.º 10, de 30/3/2012.	 
PROPOSTA DE ENCAMINHAMENTO
15. 	Ante todo o exposto, submetem-se os autos à consideração superior, propondo:
	a) conhecer da presente representação, satisfeitos os requisitos de admissibilidade previstos nos arts. 235 e 237, inciso VI, do Regimento Interno do TCU e 103, § 1º, da Resolução -  TCU 259/2014 para, no mérito, considerá-la improcedente; 
	b) revogar a medida cautelar adotada em 18/12/2018 pelo Relator Ministro Walton Alencar Rodrigues e referendada pelo Plenário do TCU, conforme consta do Acórdão 112/2019-TCU-Plenário, no sentido de que o Instituto Federal do Espírito Santo se abstenha de firmar contrato com a empresa vencedora do Pregão Eletrônico para Registro de Preços (PE SRP Nº 20/2018) , até que o Tribunal delibere em definitivo sobre as questões debatidas nos presentes autos; 
	c) comunicar ao representado, Instituto Federal de Ciência e Tecnologia do Espírito Santo - Ifes, a decisão que vier a ser adotada nestes autos; e
	d) arquivar os presentes autos, nos termos do art. 237, parágrafo único, c/c o art. 250, inciso I, do Regimento Interno/TCU".

8.1. Leonardo Gonoring Goncalves Simon (18844/OAB-ES) e outros, representando Ish Tecnologia S/A.

Não atuou.

REPRESENTAÇÃO. PREGÃO ELETRÔNICO. POSSÍVEL RESTRIÇÃO À COMPETITIVIDADE. ADOÇÃO DE MEDIDA CAUTELAR. OITIVAS. ACOLHIMENTO DAS JUSTIFICATIVAS. IMPROCEDÊNCIA.

REPRESENTAÇÃO (REPR)

Secretaria do TCU no Estado do Espírito Santo (Sec-ES).

Trata-se de Representação concernente ao Pregão Eletrônico para Registro de Preços PE SRP nº 20/2018, promovido pelo Instituto Federal do Espírito Santo - IFES, em que foram indicados indícios de restrição à competitividade do certame e de contratação antieconômica.
A Unidade Técnica entendeu estar configurado o fumus boni iuris em razão do levantamento deficiente de mercado, limitado a três preços informados por distribuidores de um mesmo fabricante, e pela participação de apenas uma empresa no certame, com possibilidade de comprometimento da competitividade da licitação e da seleção da proposta mais vantajosa para a Administração.
Entendeu, ainda, configurado o periculum in mora, evidenciado pela iminência de contratação possivelmente antieconômica que poderia ensejar prejuízo à entidade e comprometer a eficácia da decisão de mérito que vier a ser proferida pelo Tribunal.
Em estando presentes os requisitos do fumus boni iuris e do periculum in mora, bem assim ante a ausência de periculum in mora reverso, adotei de medida cautelar inaudita altera parte, suspendendo o andamento do certame, devidamente referendada pelo Plenário por meio do Acórdão 112/2019-TCU-Plenário.
Após o exame das respostas às oitivas, a Unidade Técnica acolheu as justificativas e propugnou pela improcedência da representação.
Após essa breve síntese, passo a decidir.
Verifico assistir razão à Unidade Técnica, cuja análise incorporo às razões de decidir.
 Considerados os fatos apurados, não se configuraram as supostas irregularidades atinentes à restrição à competitividade do certame e à contratação antieconômica, razão pela qual acolho a proposta de improcedência da representação, com a consequente perda de eficácia da cautelar anteriormente exarada.
Ante o exposto, acolho os pareceres e VOTO por que o Tribunal adote o Acórdão que ora submeto à apreciação deste Colegiado.
TCU, Sala das Sessões Ministro Luciano Brandão Alves de Souza, em 10 de abril de 2019.
WALTON ALENCAR RODRIGUES 
Relator